【裁判字號】    98,上易,953
【裁判日期】    980820
【裁判案由】    恐嚇等
【裁判全文】
臺灣高等法院刑事判決                 98年度上易字第953號
上  訴  人  臺灣新竹地方法院檢察署檢察官
被      告  丙○○
            戊○○
                    （現另案於臺灣新竹監獄執行中）
            丁○○
上列上訴人因被告等恐嚇等案件，不服臺灣新竹地方法院97年度
易字第376號，中華民國98年1月9 日第一審判決（起訴案號：臺
灣新竹地方法院檢察署96年度偵字第4128、6126號、97年度偵字
第2188號），提起上訴，本院判決如下：
    主  文
上訴駁回。
    理  由
一、本案經本院審理結果，認第一審以上訴人即檢察官所舉證據
    尚不足認被告丙○○、戊○○、丁○○有共同詐欺取財、恐
    嚇取財犯行，自屬不能證明被告等3 人犯罪，依法諭知無罪
    判決。其認事用法，核無不當，應予維持，並引用原審判決
    書理由貳之記載（如附件）。
二、檢察官上訴意旨略以：(1)本件犯罪事實除起訴書所記載之證
    據為佐證外，並有證人己○○於審理中證稱：甲○○在本件
    事發之後，曾打電話給伊說他和丙○○、戊○○去做生意，
    不知道錢如何就被騙走了，甲○○告訴伊的內容就跟甲○○
    這次開庭說的一樣等語。故甲○○指訴情節雖稍有不同，然
    其所述遭詐欺取財及恐嚇取財主要事實前後一致，自堪採信
    。(2)丙○○、戊○○、丁○○迭次於警詢、偵查、原審所供
    ，渠等就本件究竟係誰要向丁○○借錢、丁○○就本件借款
    有無收取利息、丙○○及戊○○在大茶壺餐廳有無表示要擔
    任借款保證人、丁○○交付所稱裝有現金之牛皮紙袋後，是
    由何人去何處點錢等過程，顯有不一致之瑕疵，則渠等上開
    所辯是否屬實，已非無疑。(3)丁○○自始至終均未提出任何
    證據證明其確有資力足以借款新台幣（下同）40萬元予甲○○或說明其借出之款項來源。以其與甲○○並無任何交情，
    僅在丙○○、戊○○口頭擔任保證人而毫無任何實質擔保下
    ，借予甲○○高達40萬元，顯與常情相悖。(4)本件借款之事
    既與戊○○無干，衡諸常情，戊○○應無擔任保證人，甚至
    包紅包給丁○○之必要。且戊○○既未確定甲○○及丙○○
    作物流生意所獲利潤多少，竟主動表示願意擔任保證人，並
    交付紅包予丁○○，所為顯然不合一般情理。(5)甲○○迭次
    關於丙○○、戊○○、丁○○如何施用詐術、恐嚇取財之主
    要過程始終如一，自不能單憑其就細節陳述有些微差異，即
    認甲○○就本案全部之證述均屬不實。(6)將行動電話借予他
    人使用，乃屬生活中常見之事，並不能排除丙○○、戊○○
    有將0000000000、0000000000門號借予他人使用之可能。且
    觀諸0000000000門號通聯記錄，於96年6 月21日18時許，並
    無撥打甲○○所使用之0000000000門號之情，96年6 月21日
    19時08分時通話基地台位置係在新竹縣竹北市○○○路89號
    10樓頂，距離本件大茶壺餐廳位置甚遠，顯與丙○○斯時人
    在新竹市○○路2號之1大茶壺餐廳之位置不符，故該000000
    0000門號斯時是否確係丙○○所使用，非無疑義，自難憑上
    開2 門號之通聯記錄基地台位置認定丙○○、戊○○於案發
    時之相關位置進而推論甲○○所言戊○○開車相隨係不可採
    信。綜上，可證丙○○、戊○○所謂口頭作保及丁○○交付
    所稱裝有現金之牛皮紙袋之舉，確有設局作戲詐騙甲○○之
    嫌。原判決對此事證置而不論，自有失當，為此提起上訴云
    云。
三、經查：
(一)己○○於原審所證，係關於甲○○事後電告如何遭詐欺取財
    、恐嚇取財之情，此純係聽聞甲○○事後所述，並未親身觀
    察經驗丙○○、戊○○、丁○○與不詳姓名成年人士是否共
    同施用詐術、恐嚇取財等歷程，就本件待證事實屬傳聞供述
    ，不能以此佐證甲○○前後不一之指訴。
(二)丙○○、戊○○、丁○○迭次於警詢、偵查、原審所供關於
    究竟由誰向丁○○借錢、丁○○有無收取利息、丙○○及戊○○有無表示要擔任借款保證人、丁○○所交付裝有現金牛
    皮紙袋由何人去何處點錢等過程，縱有不一。然按認定犯罪
    事實應依證據，為刑事訴訟法所明定，故被告否認犯罪事實
    所持之辯解，縱屬不能成立，仍非有積極證據足以證明其犯
    罪行為，不能遽為有罪之認定（最高法院30年上字第1831號
    判例意旨參照）。衡諸一般人向不熟識之人借款，通常會確
    實清點借款是否無誤後，始簽立借據或其他相關資料交予貸
    與人收執以為憑藉，且正常買賣現貨較少於深夜凌晨交易，
    倘未確實親見貨物並點收無誤，要無交予貨款之情。本件甲○○為科技大學學生，並在新竹科學園區工作，顯係位有社
    會歷練之人士。稽之其所陳，自始至終未曾清點向丁○○借
    得之40萬元，並於深夜未親點貨物即將貨款交予不詳之人，
    益見其所述遭受詐欺取財、恐嚇取財之歷程與一般社會常情
    有違。再甲○○於報警後，卻又清償丁○○借款，此為甲○○所不否認（本院卷第123 頁），因其懷疑丙○○、戊○○
    、丁○○間是否有施用詐術、恐嚇取財之動機，自必須補強
    證據佐證，以擔保其供述之真實性，俾貫徹刑事訴訟無罪推
    定及嚴格證明之基本原則。以甲○○對物流生意究竟可獲利
    多少、利息有無當場交付、丁○○交付之袋子內究有80或82
    萬元、清點借款之人為何人，多所不一；且案發時戊○○使
    用之0000000000號行動電話基地台位置無法證明戊○○隨同
    甲○○、丙○○同往面見貨物賣主等情，有雙向通聯紀錄在
    卷可憑，自難單以甲○○不一之指訴使通常一般人均不致有
    所懷疑，而得確信其為真實之程度。又丁○○雖未曾提出任
    何證據證明其確有資力足以借款40萬元予甲○○。以刑事訴
    訟法採無罪推定原則，丙○○、戊○○、丁○○並無自證無
    罪之義務，雖丙○○等3人上開陳述，縱無可取，丁○○因
    另案通緝中，有本院前案案件異動查證作業在卷為憑（本院
    卷第114頁），且經本院合法傳拘無正當理由未到庭而未提
    出相關借款資金來源，仍不得因此資為反證丙○○等3人犯
    罪之論據。
(三)甲○○證稱：戊○○說要拿4萬元給丁○○，其已將4萬元交
    予戊○○等語，而丁○○亦稱：甲○○拿4 萬元給戊○○，
    戊○○僅拿12,000元給我。倘其等所述無訛，則戊○○轉手
    交付款項中確實獲取相當利潤。參以戊○○雖於借款時，自
    願擔任保證人，惟其自始至終均未簽署任何擔任借款保證人
    之書面文件，尚難謂其因擔任本件借款之保證人而受有損失
    。從而，檢察官上訴認本件借款客觀上與戊○○無涉，竟自
    願擔任保證人，且私下包紅包予丁○○，有悖於常情之理由
    ，要非可採。
(四)甲○○於警詢中陳述：丙○○、戊○○使用之行動電話分別
    為0000000000、0000000000號，並非由丙○○、戊○○供述
    上情，且丙○○、戊○○於本院均供述：上開行動電話為其
    等於案發時所使用，足見案發時，甲○○與其等聯絡時，確
    實係以上開行動電話為彼此間聯絡工具，要屬無疑。是以檢
    察官僅以將行動電話借予他人使用，乃生活中常見之事，進
    而推論丙○○、戊○○於案發時將上開行動電話借予他人使
    用，純屬猜測之詞，要難採信。又依甲○○陳稱：案發當日
    18 時30分至19時許，伊駕車搭載丙○○抵達大茶壺餐廳等
    語，以丙○○、戊○○自承大茶壺餐廳在新竹市○○路2號
    之1，此與檢察官上訴意旨相符。則丙○○使用0000000000
    號行動電話於96年6月21日19時7分46秒基地台位置雖在「新
    竹縣竹北市○○○路89號10樓頂」，距離新竹市○○路2號
    之1大茶壺餐廳甚遠。然遠傳電信股份有限公司之「新竹縣
    竹北市○○○路89號10樓頂」、「新竹市○○路○段14號5樓
    平台及屋頂」基地台中間係為兩市交界的頭前溪，在此空曠
    地區原持站台之訊號會推進更遠處之站台，係前開2站台極
    可能互相交接收訊號等情，有該公司98年7月3日遠傳（企營
    ）字第09 810608807號函存卷可參（本院卷第109頁）。參
    以丙○○持用上開行動電話於96年6月21日19時8分11秒、同
    年月日19時9分6秒基地台位置均在「新竹市○○路○段14號5
    樓平台及屋頂」，有丙○○上開行動電話雙向通聯紀錄在卷
    為憑，益證丙○○於96年6月21日19時7分46秒行動電話基地
    台位置應在「新竹市○○路○段14號5樓平台及屋頂」附近，
    僅因頭前溪空曠，行動電話訊號推遠至「新竹市○○路89號
    10樓頂」而已。酌以甲○○陳稱：其等在大茶壺餐廳待十幾
    分鐘後，就離開前往中華路，則丙○○持用之上開行動電話
    基地台出現在「新竹市○○路○段14號5樓平台及屋頂」，要
    與甲○○所陳吻合。從而，要難以丙○○使用之行動電話於
    96年6月21日19時7分46秒基地台位置在「新竹縣竹北市○○○路89號10樓頂」，率認0000000000號行動電話於案發時非
    丙○○持用。
(五)丙○○於96年6 月21日21時30分10秒、同年月日21時35分47
    秒、同年月日21時49分51秒持用行動電話基地台位置分別為
    「新竹市○○街10號10樓」、「新竹市○○路○段126號」、
    「新竹市○○路○段86號6樓」；戊○○於96年6 月21日21時
    32分39秒、同年月日21時34分01秒、同年月日40分37秒持用
    行動電話機第台位置分別為「新竹市○○街10號10樓」、「
    新竹市○○路○段216號11樓之3」、「新竹市○○路○段86號
    6 樓」，雖有重疊之情，然此與甲○○迭次所稱其等在大茶
    壺餐廳時間為96年6月21日晚上6時30分許至同年月日7 時許
    、前往新竹市○○路面見賣主交付貨款時間為同年月日晚上
    7時多、簽發150萬元本票時間為同年月22日凌晨1 時許，均
    有不同，要難以此認重疊現象遽認丙○○、戊○○、丁○○
    共同實施詐欺取財、恐嚇取財犯行。
四、綜觀卷附現存資料，以甲○○指訴案發時間、地點，對照丙○○、戊○○持用行動電話雙向通聯紀錄，不吻合之處，所
    在多有。是檢察官所提出之證據尚未達到於通常一般之人均
    不致有所懷疑為真實之程度，無從使本院對於丙○○、戊○○、丁○○確實有詐欺取財、恐嚇取財之行為。檢察官提起
    上訴，並未有其他積極證據，供本院調查審酌，仍執前詞指
    摘原判決，應認其上訴為無理由，予以駁回。
五、丁○○經合法傳喚，無正當理由不到庭，爰不待其陳述逕行
    判決。
據上論斷，應依刑事訴訟法第368條、第371條，判決如主文。
本案經檢察官柯麗鈴到庭執行職務。
中    華    民    國    98    年    8     月    20    日
                  刑事第二庭審判長法  官  洪光燦
                                  法  官  宋明蒼
                                  法  官  李麗玲
以上正本證明與原本無異。
不得上訴。
                                  書記官  廖婷璇
中    華    民    國    98    年    8     月    20    日
附件
臺灣新竹地方法院刑事判決               97年度易字第376號
公  訴  人  臺灣新竹地方法院檢察署檢察官
被      告  丙○○  男  25歲（民國○○年○月○○日生）
                    身分證統一編號：Ｚ000000000號
                    住新竹市○○路○段411巷5弄17號
            戊○○  男  25歲（民國○○年○月○日生）
                    身分證統一編號：Ｚ000000000號
                    住新竹市○○路233號
                    （另案於臺灣新竹監獄執行中）
            丁○○  男  34歲（民國○○年○○月○日生）
                    身分證統一編號：Ｚ000000000號
                    住新竹市○○○街59號
上列被告等因妨害自由等案件，經檢察官提起公訴（96年度偵字
第4128、6126號、97年度偵字第2188號），本院判決如下：
    主  文
戊○○犯幫助詐欺取財罪，處有期徒刑月，如易科罰金，以新
臺幣壹仟元折算壹日。
戊○○其餘被訴部分無罪。
丙○○、丁○○均無罪。
    事  實
一、戊○○依其智識程度，可預見提供自己之郵局或銀行帳戶存
    摺、提款卡及密碼等供人使用，可能因此供他人使用詐術使
    被害人將款項匯入後，再予提領使用；並預見可能因而幫助
    他人從事詐欺之不法犯罪，竟仍基於幫助他人詐欺之未必故
    意，在不詳時間、地點，以不詳代價，將其於民國95年8月2
    日向位於新竹市○○路645號之萬泰商業銀行新竹分行（下
    稱萬泰銀行新竹分行）所申請開戶之帳號000000000000號帳
    戶（下稱本件帳戶）之存摺、提款卡及密碼等物，提供予真
    實姓名年籍均不詳之成年人，而容任該成年人所屬詐騙集團
    為詐取他人財物之行為。該集團在取得上揭帳戶之存摺、提
    款卡及密碼等物後，即於96年7月24日晚上9時許，以行動電
    話號碼0000000000號聯絡乙○○，自稱其為乙○○現位於美
    國華盛頓之女申緒芳，佯稱其因弄壞他人物品亟需用錢賠償
    ，致乙○○陷於錯誤，依指示分別於96年7月24日晚上9時39
    分18秒許匯款新台幣（下同）3萬元、同日晚上9時41分22秒
    許匯款3萬元，總計共6萬元匯入戊○○本件帳戶內，嗣乙○○察覺有異始知受騙，經報警循線查得上情。
二、案經臺中縣警察局大甲分局報告臺灣臺中地方法院檢察署呈
    請臺灣高等法院檢察署檢察長令轉臺灣新竹地方法院檢察署
    檢察官偵查起訴。
    理  由
壹、被告戊○○有罪部分：
一、證據能力有無之判斷：
    按被告以外之人於審判外之言詞或書面陳述，除法律有規定
    者外，不得作為證據。又被告以外之人於審判外之陳述，經
    當事人於審判程序同意作為證據，法院審酌該言詞陳述或書
    面陳述作成時之情況，認為適當者，亦得為證據。當事人、
    代理人或辯護人於法院調查證據時，知有第159條第1項不得
    為證據之情形，而未於言詞辯論終結前聲明異議者，視為有
    前項之同意，刑事訴訟法第159條第1項及第159條之5分別定
    有明文。經查，本件被告就證人乙○○於警詢及偵查中之陳
    述，在本院準備程序及審理程序中，就證據能力一節均表示
    無意見，並未於本案言詞辯論終結前聲明異議，而本院審酌
    上開證人於警詢及偵查中之陳述係彼等於案發後就自己親身
    經歷之事實所為者，依其陳述作成時之情況並不無適當，且
    非非法取得之證據，又無證據力明顯過低之情形，復經本院
    於審判期日就上開證據進行調查、辯論，依前開規定，自得
    為證據；次按，本案認定事實所引用之文書證據，並無證據
    證明係公務員違背法定程序所取得，亦無刑事訴訟法第159
    條之4 之顯有不可信之情況與不得作為證據之情形，本院斟
    酌本案卷內之證據並非非法取得，亦無證明力明顯過低之情
    形，且經本院於審判期日依法進行證據之調查、辯論，被告
    於訴訟上之程序權，已受保障，故前揭各該證據，亦均得採
    為證據，合先敘明。
二、認定犯罪事實所憑之證據及認定之理由：
（一）訊據被告戊○○固不否認有於95年8 月2 日申辦萬泰銀行
      新竹分行帳號000000000000號帳戶，及被害人於96年7 月
      24日轉帳總計共6 萬元至其上開帳戶等情，惟辯稱略以：
      伊將上開帳戶之存摺、提款卡放在機車座墊下置物箱，因
      機車置物箱被撬開，所以置物箱內之皮包、錢、提款卡、
      印章、駕照、健保卡均遭竊，且伊曾於96年間打電話至萬
      泰銀行新竹分行辦理遺失云云。經查：
    1.本件帳號000000000000號帳戶係被告戊○○於95年8月2日
      向萬泰銀行新竹分行申請開立等情，除據被告戊○○於偵
      查中及本院審理時所為之供述外，亦有萬泰商業銀行新竹
      分行96年9月12日96年新竹字第09602350129號、97年10月
      22日97年新竹字第09702350192號等函所附之被告戊○○
      開戶資料影本、印鑑卡、交易明細資料及上開帳戶存摺、
      提款卡、印鑑掛失、補領變更紀錄等資料附卷可佐。而本
      件被害人乙○○受詐欺後而轉帳60,000元至上開被告戊○○所有之萬泰銀行新竹分行本件帳戶內等情，除據被害人
      乙○○於警詢及偵查中之指訴外，亦有被害人陳美麗提供
      之存摺影本、臺中市警察局第五分局松安派出所受理刑事
      案件報案三聯單各1份在卷可參。
    2.至被告戊○○另辯稱其於發現帳戶遺失後，曾向萬泰銀行
      辦理掛失，且萬泰銀行亦於97年10月22日以97年新竹字第
      09702350192號函覆臺灣新竹地方法院檢察署被告戊○○
      確有於96年7月28日以電話方式掛失存摺及金融卡等情，
      惟被告戊○○縱有於詐騙集團向被害人乙○○實施詐欺行
      為並取得被害人匯款後向萬泰銀行新竹分行辦理掛失，然
      此與被告戊○○先前是否有交付帳戶與他人作不法使用係
      屬二事，被告戊○○前開所辯自難採為對其有利之認定，
      附此敘明。
    3.再者，詐騙集團之成員既知利用他人之帳戶掩飾犯罪所得
      ，應非愚昧之人，當知社會上一般正常之人如帳戶存摺、
      提款卡、密碼等物遭竊或遺失，為防止拾得或竊得之人盜
      領其存款或做為不法使用而徒增訟累，必於發現後立即報
      警或向金融機構辦理掛失止付，在此情形下，如仍以該帳
      戶作為犯罪工具，則在渠等向他人詐騙，並誘使被害人將
      款項匯入該帳戶後，極有可能因帳戶所有人掛失止付而無
      法提領，則渠等大費周章從事於犯罪之行為，甘冒犯罪後
      遭追訴、處罰之風險，卻只能平白無故替原帳戶所有人匯
      入金錢，而無法得償犯罪之目的，是以犯罪集團若非確定
      該帳戶所有人不會報警或掛失止付，以確定渠等能自由使
      用該帳戶提款、轉帳，當不至於以該帳戶從事犯罪。查本
      件帳號之存摺、提款卡及被告戊○○所有之駕照、印章、
      皮包等物，對被告戊○○所言當屬重要之物品，然被告戊○○卻未妥適保管，猶任意放置於具有高度失竊率之機車
      置物箱內，實未合於常情；且據前開96年9 月12日96 年
      新竹字第09602350129 號函所附之台幣存摺對帳單資料所
      示，被害人乙○○一經匯款後，該6 萬元隨即遭該犯罪集
      團成員於24日分別以網路ATM 轉帳及提款卡提款之方式提
      領一空。苟該詐騙集團成員真係拾得被告所遺失上揭帳戶
      之存摺、提款卡及密碼，渠何有自信被告不會在發現遺失
      後立即掛失？對照前揭97年10月22日97年新竹字第097023
      50192 號函所示被告於96年7 月28日將本件帳戶以電洽之
      方式向萬泰銀行新竹分行辦理掛失並申請補發，足見被告
      戊○○係知曉存摺及提款卡係可以申請補發之物，在此情
      形下，該詐騙集團猶仍如此放心使用上揭帳戶為詐欺行為
      取得款項之工具，更足見該詐欺集團於向被害人詐欺時，
      確有把握被告名義之上述帳戶不會被帳戶所有人掛失止付
      ，渠確實可取得經被害人轉帳匯入該帳戶之詐得款項，且
      而此等確信及把握，在該帳戶係拾得之情況下，實無可能
      發生。被告前述所辯，實與常情相違，不足採信。
（二）從而，被告上開所辯不可採，其既可預見金融帳戶存摺提
      供他人使用將幫助他人實施詐欺犯罪，僅因貪圖小利，即
      將存摺、提款卡、密碼交付他人，顯有縱有人以其金融帳
      戶實施詐欺犯罪亦不違背其本意之幫助詐欺不確定故意，
      堪予認定。
三、論罪及科刑：
（一）按幫助犯之成立，主觀上行為人須有幫助故意，客觀上須
      有幫助行為，意即需對於犯罪與正犯有共同之認識，而以
      幫助之意思，對於正犯資以助力，而未參與實施犯罪之行
      為者而言，最高法院75年度臺上字第1509號、88年度臺上
      字第1270號判決意旨均同此見解。
（二）核被告戊○○將其所有之上開帳戶存摺、提款卡（含密碼
      ）等物，提供予姓名年籍不詳之人，供其詐騙被害人財物
      ，其顯係基於幫助他人詐取財物之犯意，且所為提供金融
      機構存摺及提款卡予他人之行為，亦屬刑法詐欺罪構成要
      件以外之行為，被告戊○○既以幫助他人犯罪之意思而參
      與犯罪構成要件以外之行為，自應成立刑法第30條之幫助
      犯。
（三）核其所為係犯刑法第339條第1項、第30條第1項前段之幫
      助詐欺取財罪。又被告係幫助該姓名年籍不詳之人所屬之
      犯罪集團為詐欺取財犯行，係幫助犯，應依正犯之刑減輕
      之。
（四）爰審酌邇來詐騙集團猖獗，被告為貪圖小利，竟提供帳戶
      予犯罪集團供被害人匯款之用，不啻助長他人犯罪，且增
      加查緝之困難，擾亂金融秩序至鉅，甚值非難，兼衡其犯
      後仍否認犯行，未見悔意之態度等一切情狀，量處如主文
      所示之刑，並諭知易科罰金之折算標準，以資懲儆。
貳、被告丙○○、戊○○及丁○○無罪部分：
一、公訴意旨另以：被告丙○○（綽號阿勳）與告訴人甲○○係
    朋友關係，被告丙○○見告訴人甲○○單純可欺，竟夥同被
    告戊○○（綽號芭樂）、被告丁○○（綽號阿哲）及姓名年
    籍不詳之成年男子2名，共同基於意圖為自己不法所有、恐
    嚇取財之犯意聯絡，安排假投資真詐財之方式，推由被告丙○○於96年6月20日晚上7時許，以其所有之行動電話000000
    0000號出面邀告訴人甲○○共同投資倉儲物流生意，並向告
    訴人甲○○佯稱：其已找到賣主及買主，惟欠缺資金80萬元
    ，只要告訴人甲○○出資40萬元，轉手間即可獲利2至6萬元
    等語，誘引告訴人甲○○上當，被告丙○○並向告訴人甲○○表示其友人被告戊○○認識金主被告丁○○，其可以先向
    金主被告丁○○借錢買下該批貨後，旋賣出即可獲利並完全
    清償被告丁○○之借款，而告訴人甲○○不但不用實際出資
    且可馬上獲利，致告訴人甲○○陷於錯誤，不疑有他，而同
    意向被告丁○○借款投資上開生意。嗣於96年6月21日19時
    許，由被告戊○○約被告丁○○前往址設新竹市○○路○段
    之大茶壺餐廳店內洽談借款事，被告戊○○向被告丁○○表
    示告訴人甲○○、被告丙○○因投資急需各借錢40萬元，且
    被告戊○○願意口頭擔保，被告丁○○即假意同意借款與告
    訴人甲○○、被告丙○○，告訴人甲○○乃簽發面額為40萬
    元之本票1張、借據1紙予被告戊○○，由被告戊○○再轉交
    給被告丁○○，告訴人甲○○並將其身分證及機車駕照提供
    予被告丁○○作為擔保，被告丙○○亦假意開立同額之本票
    、借據交給被告戊○○，以此避免告訴人甲○○起疑，被告
    丁○○則將宣稱裝有80萬元現金之紙袋內交給被告戊○○，
    被告戊○○與被告丙○○收到該紙袋後特意至廁所點錢，不
    讓告訴人甲○○有接觸該款項之機會，旋向告訴人甲○○表
    示清點金額無誤後，由告訴人甲○○搭載被告丙○○及被告
    戊○○自行開車一同前往新竹市○○路與經國路交岔口交錢
    給自稱賣主之人即上揭姓名年籍不詳之成年男子中之1名，
    再至新竹市○○路與松嶺路交岔口看貨品，惟該處並無任何
    貨品，此時，自稱為買主之人即上揭姓名年籍不詳中之成年
    男子1名，來電要求被告丙○○及告訴人甲○○出貨，並約
    至新竹市○○路2段臺灣電力公司前會合，迨於翌日（22日
    ）凌晨1時許，被告丙○○偕告訴人甲○○抵達後，向自稱
    買主之人表示無貨可賣時，該自稱買主之人即向告訴人甲○○恫稱：不賠償損失的話，就帶你去上山玩槍枝分解，輸的
    話請你吃花生（即子彈）等語，致告訴人甲○○心生畏懼，
    由被告丙○○即以上開行動電話聯絡被告戊○○攜本票及借
    據前來，告訴人甲○○因而簽下150萬元之本票1張予自稱買
    主之人。嗣經被告丁○○透過被告戊○○以被告戊○○所有
    之行動電話0000000000號向告訴人甲○○討債要求清償借款
    40萬元，告訴人甲○○因害怕乃給付40萬元予被告戊○○，
    由被告戊○○再轉交給被告丁○○作為清償之用。再經告訴
    人甲○○多次聯絡丙○○詳談細節未果後，始知受騙後，而
    報警處理，嗣於96年7月4日下午5時50分許為警在告訴人甲○○位於新竹市○○○路152巷19號查獲被告丁○○及黃文
    錫（黃文錫涉嫌恐嚇危害安全等部分，由檢察官另為不起訴
    處分），因認被告丙○○、戊○○及丁○○另涉刑法第339
    條第1項詐欺取財罪嫌及同法第346條第1項恐嚇取財罪嫌等
    語。
二、按犯罪事實應依證據認定之，無證據不得認定犯罪事實；不
    能證明被告犯罪或其行為不罰者，應諭知無罪之判決，刑事
    訴訟法第154條第2項、第301條第1項分別定有明文。次按事
    實之認定，應憑證據，如未能發現相當證據，或證據不足以
    證明，自不能以推測或擬制之方法，以為裁判之基礎；又認
    定犯罪事實所憑之證據，雖不以直接證據為限，間接證據亦
    包括在內，然而無論直接或間接證據，其為訴訟上之證明，
    須於通常一般之人不致有所懷疑，而得確信其為真實之程度
    者，始得據為有罪之認定；再認定不利於被告之事實，須依
    積極證據，苟積極證據不足為不利於被告事實之認定時，即
    應為有利於被告之認定，更不必有何有利之證據，最高法院
    40年臺上字第86號、76年臺上字第4986號及30年上字第816
    號分別著有判例意旨可資參照。況刑事訴訟法第161條第1項
    亦規定，檢察官就被告犯罪事實，應負舉證責任，並指出證
    明之方法，是檢察官對於起訴之犯罪事實，應負提出證據及
    說服之實質舉證責任，倘其所提出之證據，不足為被告有罪
    之積極證明，或其指出證明之方法，無從說服法院以形成被
    告有罪之心證，基於無罪推定之原則，自應為被告無罪判決
    之諭知，最高法院92年度臺上字第128號著有判例意旨可資
    參照。
三、公訴人認被告丙○○、戊○○、丁○○另犯刑法第339條第1
    項詐欺取財罪嫌及同法第346條第1項恐嚇取財罪嫌，無非係
    以：(一)被告丙○○於偵查中之供述；(二)被告戊○○於警詢及
    偵查中之供述；(三)被告丁○○於警詢及偵查中之供述；(四)證
    人即告訴人甲○○於警詢及偵查中之指訴；(五)本票、借據各
    1紙及告訴人甲○○之身分證、機車駕照各1張；(六)戊○○所
    使用之行動電話0000000000號、及丙○○之女友游析雯所申
    請丙○○所使用之行動電話0000000000號與丁○○所使用之
    行動電話0000000000號於96年6月1日起至同年7月10之雙向
    通聯紀錄及通聯紀錄比對報告（含雙向通聯紀錄）各1份；
    (七)搜索扣押筆錄、扣押物品目錄表、扣押物品清單各1份；
    (八)贓物認領保管單1份等為其論據。
四、訊據被告等就被告丙○○之綽號為阿勳，被告戊○○之綽號
    為芭樂，丁○○之綽號為阿哲，及告訴人甲○○於上開時、
    地洽談借款事宜，且告訴人甲○○向丁○○借款40萬元後，
    簽發40萬元本票1張、借據1紙予被告戊○○，再由被告戊○○轉交予被告丁○○，告訴人甲○○並將其身分證及機車駕
    照提供予被告丁○○作為擔保，被告戊○○亦口頭擔保40萬
    元，當日晚上被告丙○○、戊○○與告訴人甲○○共同前往
    中華路與經國路交岔口將錢交予自稱賣主之人，嗣於數日後
    告訴人甲○○清償40萬元予被告丁○○等情，固均不爭執，
    惟均堅詞否認有何詐欺及恐嚇取財之犯行。被告丙○○辯稱
    ：當日借到錢之後，僅我開車搭載甲○○前往中華路與經國
    路交岔處附近，甲○○下車將錢交給在那邊等的三位陌生人
    ，並不知道甲○○有簽下150 萬元本票、亦無跟甲○○前往
    新竹火車站附近之電力公司跟買家碰面，故無任何甲○○所
    指稱上揭遭恐嚇簽立本票等事，且未與戊○○、丁○○有任
    何聯絡之事實等語；被告戊○○辯稱：甲○○在前一天打手
    機給我，說他跟丙○○合夥做生意，在上揭時、地清點丁○○所交付之40萬元款項後，直接交給甲○○及丙○○，並交
    付12,000元之紅包予丁○○，事成後其即自行離開前往新竹
    市○○路與成功路口，邀友人在該處某PUB 內飲酒，飲罷即
    回住處休息，雖似有與甲○○聯繫，但未與丙○○、丁○○
    聯絡及見面；被告丁○○辯稱：借錢前一、二天丙○○與芭
    樂（戊○○）打電話告知沈伯宏欲借款投資物流生意，在上
    揭時、地借款未直接交給甲○○，而係放在桌上，不知款項
    由誰取走，丙○○僅陪同甲○○借款未簽立本票及票據，且
    戊○○、丙○○表示口頭要作保人，並給予紅包，事後，3
    人分駕2 台車同時離開，嗣後透過丙○○向甲○○催討借款
    ，其即全額清償借款，惟認無物流生意，係丙○○、戊○○
    、甲○○3 人欺騙我等語。
五、經查：
（一）證人即告訴人甲○○於警詢、偵查、庭訊時詳細陳述上開
      案發過程，且皆表示於上揭時、地向丁○○借款後，即前
      往中華路與松嶺街看貨，嗣於翌日凌晨1時許又偕丙○○
      前往中華路二段臺灣電力公司前與自稱買主之人會合，向
      自稱買主之人表示無貨可賣時，該買主即向其恫稱：不賠
      償損失的話，就帶你上山玩槍枝分解，輸的話就請你吃花
      生（即子彈）等語，惟有多處矛盾或與事實不符之處，說
      明如下：
    1.有關在大茶壼借款部分：
    告訴人於96年7 月4 日第一次警詢時證稱：
      96年6 月20日約19時許，他就約我去火車站附近的大茶壼
      向綽號芭樂的男子借錢。我是先簽了40萬元的本票，才拿
      4 萬元給他 (指「芭樂」），這時候阿勳及綽號「芭樂」
      的男子到大茶壼的廁所裡面點，他們點完後就回應，告訴
      我金額沒錯，「芭樂」就把40萬元交給阿勳…，他（指阿
      勳）跟我說進貨要80萬元，出價我不知道，他說可以賺6
      萬元。（問：你與阿勳一起去向賣主買貨，阿勳有無出錢
      ）…他也是借40萬元，當天他與芭樂在廁所是說點了80萬
      的金額…（見96年度偵字第4128號卷第17頁）。
    告訴人於96年7 月4 日第二次警詢時證稱：96年6 月21日
      19時許，在新竹市火車站旁大茶壼店內…，他（指丁○○
      ）說裡面是現金82萬元，但是我並未看到錢，只有他與阿
      勳兩人，一唱一和說在廁所已經點過了…（問：你說當時
      你直接先付第一期利息4 萬元是親手交給何人？）我是親
      手交給芭樂。（問：你借高利貸交給芭樂的4 萬元是從那
      裡來的）我自己戶頭上領出來的。
    告訴人在96年9 月27日偵訊中稱：九十六年六月二十一日
      晚上七點在新東門圓環…（問你投資這個貨有什麼好處？
      ）阿勳說我有二萬元好處。隔了二天，芭樂說要拿四萬元
      給丁○○，我有交四萬元給芭樂。
    告訴人於96年12月25日偵訊中稱：借的錢是丁○○直接交
      給「芭樂」…丁○○說叫「芭樂」將錢交給丙○○及我，
      但是「芭樂」沒有，「芭樂」就帶著錢跟我們一起交給賣
      方。
    告訴人於本院97年12月9 日審理時稱：當時我和戊○○、
      丙○○在6 點半到7 點間先到，…我們在大茶壼待了十幾
      分鐘左右，丁○○當時說裡面有80萬元，丁○○要戊○○
      （即芭樂）及丁○○帶來的不詳姓名年籍男子一起到廁所
      點錢，我和丙○○、丁○○三個人坐在桌子…。（問：後
      來丁○○有無跟你要錢？）有，他委託戊○○跟我要錢，
      我先給他四萬元利息。（問：丁○○何時委託戊○○來跟
      你要錢？）隔了三、四天左右。（問：你和丙○○向丁○○借錢時，有沒有談到預扣利息？）沒有…因為是丙○○
      找我投資，丙○○說如果這筆生意成功的話，我可以現賺
      六萬元，而且算是幫他的忙。（問：你今日說到廁所點錢
      的人是戊○○及丁○○帶來的人，可是你96年7 月4 日警
      詢中說是戊○○和丙○○，為何不同？）因為時間有點久
      了，我印象有點模糊，丙○○在我簽本票的時候，有沒有
      去廁所點錢，我不太記得。
    2.有關離開大茶壼部分：
      告訴人於96年7 月4 日第一次警詢時稱：在車上簽150
        萬元本票給他…，（問：當時有何人在你車上？）就我
        跟阿勳還有他的買家。（問：你所簽下之40萬及150 萬
        的本票及借據現在何處）在芭樂他大哥那裡。
      告訴人於96年9 月27日偵訊時稱：我跟勳各簽了一百五
        十萬元的本票及借據，（問：你投資這個貨有什麼好處
        ) 阿勳說我有二萬元好處…隔了二天，芭樂說有拿四萬
        元給丁○○，我有交四萬元給芭樂。
      告訴人於本院97年12月10日審理時稱：戊○○拿給我簽
        名後，我再拿給買主，戊○○又拿了一張借據要我再寫
        上75萬元，要丙○○也寫75萬元，並且蓋章，寫完蓋完
        章之後就把借據交給戊○○，戊○○就拿了借據離開，
        他借據沒有交給買主，他拿了借據去哪裡，我就不清楚
        了。
（二）證人即告訴人甲○○於警詢、偵查、庭訊時所述，就其因
      而可獲利究為多少則有2 萬元、6 萬元之不同說詞；利息
      之交付亦有當場交付利息4 萬元，嗣後再交給芭樂之不同
      說法；先則說丁○○說袋子內有80萬元，後則稱丁○○說
      袋子內有82萬元；先則說是丙○○與戊○○到廁所點錢，
      嗣後則稱是丙○○、戊○○與丁○○帶來的不詳姓名年籍
      成年男子一起到廁所點錢，嗣後則再稱丙○○有無去廁所
      點錢，不太記得了，則其就丁○○所稱交付之金額、何人
      點錢、告訴人利息之交付方式、告訴人此次可獲得之利益
      數額為何？等情節說詞前後反覆，即證人甲○○於警詢、
      偵查、庭訊時就案發過程之陳述前後矛盾反覆不一，所述
      是否屬實，已非無疑，自難單憑其證詞，為被告等不利之
      認定。
（三）又，被告等均供承被告戊○○所使用之行動電話000000
      0000號、及被告丙○○之女友游析雯所申請丙○○所使用
      之行動電話0000000000號與被告丁○○所使用之行動電話
      0000000000號，且上開3 門號之行動電話於96年6 月20日
      凌晨起至96年7 月4 日凌晨止互有收發電話、簡訊等情，
      有卷附上開三行動電話自96年6 月1 日起至同年7 月10之
      雙向通聯紀錄及通聯紀錄比對報告（含雙向通聯紀錄）各
      1 份（見96年度偵字第4128號卷第110 －224 、263 －
      247 之12頁）在卷可參，堪足採信。
（四）另，依告訴人甲○○數次所稱其在大茶壼的時間為晚上6
      點半到7 點或7 點多，則告訴人與被告丙○○離開大茶壺
      餐廳後，被告戊○○並未隨同前往一事，可由下列上開3
      門號行動電話之雙向通聯記錄及最近基地台之搜尋定位紀
      錄可知，可認告訴人指稱其與被告丙○○同車、被告戊○○另開車帶錢尾其車即非可信。
    被告丙○○使用之行動電話0000000000號於96年6 月21日
      至晚上7 時08分至6 月21日晚上20時48分51秒通話時間及
      基地台範圍如下（見96年度偵字第4128號卷第125 頁至
      128 頁）：
     (1)新竹市○○路○段14號5樓平台。
     (2)新竹市○○○街48巷9號16樓。
     (3)新竹市○○路169號12樓頂。
     (4)新竹市○○路○段83號。
     (5)新竹市○○路323號。
     (6)新竹市○○路○段86號6樓。
     (7)新竹市○○路○段322號12樓屋頂。
     (8)新竹市○區○○路57號。
     (9)新竹市○區○○路175號12樓屋頂。
     (10)新竹市○○路355巷16號6樓樓頂。
     新竹市○○街111號5樓頂樓。
     新竹市○○路2-1號。
     新竹市○○路○段760號7頂。
     新竹市○道○路○段176.178號。
     新竹市○○○路
     新竹市千甲號2-1。
     新竹市○○○街48巷9號16樓頂樓。
       新竹市○○○街1號。
       新竹市○○路245號。
       新竹市○○街47號。
    被告戊○○使用之行動電話0000000000號於96年6 月21
      日晚上7 時11分27秒起至同日晚上8 時36分28秒通話時間
      之基地台範圍均在新竹市○○路175 號12樓頂至8 時42
      分52秒之通話時始移至新竹市○○街47號11樓頂樓（見同
      前偵卷第199 頁至201 頁）。
    被告戊○○於6 月21日晚上8 時36分前其電話通話之基地
      台範圍既均是在同一之新竹市○○路175 號，即可認定其
      未與告訴人、被告丙○○一起離開大茶壼。告訴人指稱錢
      由被告戊○○拿著尾隨告訴人的車子一起離開大茶壼即顯
      不可採。則該錢袋既是在告訴人車上，且告訴人在本院97
      年12月9 日之審理時證稱當時是由被告丙○○駕車前往找
      賣主，則車上既僅有告訴人與被告丙○○二人，且錢袋亦
      是在該車上，告訴人指稱其從頭到尾均未見到錢，已難採
      信，縱其所稱為實，告訴人從頭至尾均未親自點數該筆金
      錢，此乃告訴人自行決意不親自點數金錢，尚難以此即認
      被告丁○○未交付40萬元，而遽謂被告三人有施以詐術之
      行為。
（五）另雖依下列之基地台顯示資料可認嗣被告丙○○與被告戊○○所使用之行動電話之基地台範圍有重疊而可認其行動
      有相隨情事，惟此乃告訴人所稱交付40萬元給賣主以後之
      情事，尚難據以之認定被告丁○○、丙○○、戊○○有詐
      欺或恐嚇取財情事：
    被告丙○○使用之行動電話0000000000號於96年6 月21
      日晚上8 時起至6 月22日凌晨通話時間及基地台範圍如下
      ：
    (1)6月21日20時48分51秒之通話。
      6月21日20時49分12秒之通話。
      6月21日20時51分02秒之通話。
      6月21日20時54分38秒之通話。
      基地台在新竹市○○街47號11樓頂樓及閣樓之範圍內。
    (2)6月21日20時56分06秒之通話。
      基地台在新竹市○○街47號11樓頂樓及閣樓
              新竹市○○路323號之範圍內。
    (3)6月21日21時30分10秒之通話。
      基地台在新竹市○○街10號10樓樓頂之範圍內。
    (4)6 月21日21時35分47秒之通話。
      基地台在新竹市○區○○路二段126號之範圍內。
                  36分42秒時則在
      基地台在新竹市○區○○路二段216號11樓之範圍內。
    (5)6月21日21時36分49秒之通話。
      基地台在新竹市○○街47號11樓及閣樓之範圍內。
                   38分40秒
      基地台範圍則在新竹市○區○○路一段244 號4樓
    (6)6月21日21時45分13秒之通話。
      基地台在新竹市○○區○○路四段86號6樓之範圍內。
    (7)6月21日21時49分51秒之通話。
      基地台在新竹市○○區○○路四段322號12樓
            新竹市○○路709 巷11樓12樓之範圍內。
    (8)6月21日21時55分24秒之通話。
      基地台在新竹市○○區○○路210 巷188 號之範圍內。
    (9)6月21日22時01分03秒之通話。
      基地台在新竹市○○區○○路四段86號6 樓之範圍內。
    (10)6月21日22時01分03秒之通話。
      基地台在新竹市○○區○○路四段86號6 樓之範圍內。
    被告戊○○使用之行動電話0000000000號於96年6 月21日
      至晚上8 時至6 月22日凌晨通話時間及基地台範圍如下：
    (1)6月21日20時42分52秒之通話。
      6月21日20時44分56秒之通話。
      6月21日20時48分50秒之通話。
      6月21日20時53分16秒之通話。
      基地台在新竹市○○街47號11樓頂樓及閣樓之範圍內。
    (2)6月21日21時07分05秒之通話。
      6月21日21時07分34秒之通話。
      6月21日21時32分39秒之通話。
      基地台在新竹市○○街10號10樓樓頂之範圍內
    (3)6月21日21時34分01秒之通話。
      基地台在新竹市○○路169號12樓樓頂
              新竹市○○路○段216號11樓之3之範圍內
    (4)6月21日21時36分49秒之通話。
      基地台在新竹市○○路○段216號11樓之3
              新竹市○區○○路一段244號4樓之範圍內
    (5)6月21日21時40分13秒之通話。
      基地台在新竹市○區○○路57巷24號之範圍內。
                 40分37秒則
      在基地台在新竹市○○路○段86號6樓之範圍內。
（六）至證人己○○具結證稱：聽聞告訴人訴說被騙經過云云。
      僅得證明告訴人案發後確有對證人己○○為上開受騙始末
      之陳述，並無法證明被告等人為該等犯罪行為。
（七）綜上所述，公訴人所舉之證據與所指出之證明方法尚未足
      使本院確信被告丙○○、戊○○及丁○○涉有此部分詐欺
      及恐嚇取財之犯行，此外，復查無其他積極證據足資證明
      被告丙○○、戊○○及丁○○有此部分詐欺及恐嚇取財之
      犯行，依照前開之說明，不能證明被告丙○○、戊○○及
      丁○○犯罪，應為被告丙○○、戊○○及丁○○均無罪之
      諭知。
據上論斷，應依刑事訴訟法第299條第1項前段、第301條第1項，
刑法第30條第1項前段、第2項、第339條第1項、第41條第1項前
段，刑法施行法第1條之1，判決如主文。
本案經檢察官李秋梅到庭執行職務。
中    華    民    國    98    年     1    月     9   日
                  刑事第一庭  審判長法  官  許翠玲
                                    法  官  楊惠芬
                                    法  官  吳靜怡
以上正本證明與原本無異。
如不服本判決應於收受本判決後10日內向本院提出上訴書狀，上
訴書狀應敘述具體理由。上訴書狀未敘述上訴理由者，應於上訴
期間屆滿後20日內補提理由書狀於本院 (均須按他造當事人之人
數附繕本 )「切勿逕送上級法院」。
中    華    民    國    98    年     1    月     9    日
                                    書記官  沈藝珠
附錄法條：
刑法第339條第1項
意圖為自己或第三人不法之所有，以詐術使人將本人或第三人之
物交付者，處5 年以下有期徒刑、拘役或科、或併科1000元以下
罰金。


司法院資訊處製作；財團法人民間司法改革基金會備份。
